臺灣臺北地方法院刑事裁定
111年度聲字第1284號
聲  請  人  
即  受刑人  劉文明



上列聲明異議人即受刑人因詐欺案件，對於臺灣臺北地方檢察署
檢察官之執行指揮命令（110年度執沒字第2866號），聲明異議
，本院裁定如下：
    主  文
聲請駁回。
    理  由
一、聲明異議意旨如附件「聲請暫停執行查封拍賣狀（補充資料
    五）」所載。
二、受刑人以檢察官執行之指揮不當者，得向諭知該裁判之法院
    聲明異議，刑事訴訟法第484條明文規定。對於刑之執行，
    得聲明異議之事由僅限於「檢察官執行之指揮為不當」。所
    稱「檢察官執行之指揮不當」應指檢察官有積極執行指揮之
    違法及其執行方法不當。執行機關對於審判機關所為裁判，
    並無審查內容之權。裁判是否違法並非執行機關所得過問。
    聲明異議之對象應是檢察官之執行指揮行為，而非檢察官據
    以指揮執行之裁判。檢察官如依確定判決、裁定指揮執行，
    即無執行之指揮違法或執行方法不當可言（最高法院101年
    度台抗字第301號、108年度台抗字第79號裁定參照）。
三、經查：
㈠、聲明異議人劉文明前因詐欺取財犯行，經本院以105年度易字
    第825號判處有期徒刑2年6月，未扣案之該判決附表一匯款
    金額欄所示犯罪所得則沒收及追徵；嗣經臺灣高等法院以10
    9年度上易字第1866號駁回上訴，而於民國110年6月24日確
    定在案。聲明異議人復對上開確定判決聲請再審，經臺灣高
    等法院以110年度聲再字第336號、第444號裁定駁回再審等
    情，有上開裁判書及臺灣高等法院被告前案紀錄表存卷可憑
    ，應堪認定。
㈡、臺灣臺北地方檢察署（下稱臺北地檢署）為執行上開確定判
    決宣告沒收及追徵犯罪所得部分，因而分案辦理（即110年
    度執沒字第2866號），囑託法務部行政執行署（下稱行政執
    行署）臺北分署、士林分署代執行，另囑託臺灣高雄地方檢
    察署轉囑法務部行政執行署高雄分署代執行，該案依判決應
    沒收之犯罪所得為新臺幣3,537萬9,710元（以臺北地檢署執
    行分案日之匯率計算），後聲明異議人具狀聲請暫緩執行拍
    賣，經行政執行署臺北分署函轉臺北地檢署，臺北地檢署檢
    察官則函覆聲明異議人聲請暫緩執行查封拍賣所執理由於法
    無據，繼續執行等情，有臺北地檢署111年8月3日北檢邦分1
    10執沒2866字第1119068227號函、行政執行署臺北分署111
    年7月22日北執午111年檢助執字第00000001號函、聲請暫停
    執行查封拍賣狀（見本院111年度聲字第1284號卷第5至9頁
    ）在卷足稽，亦可認定。
㈢、本件聲明異議無非係以「聲請暫停執行查封拍賣狀（補充資
    料五）」後附上聲明異議人就臺灣高等法院111年度抗字第9
    60號裁定提起再審之刑事聲請再審狀。觀諸刑事聲請再審狀
    內容略以：①上開確定判決違法、②本院111年度聲字第818號
    裁定之附表一與本院109年度重訴字第1111號民事判決之附
    表一金額不符、③執法人員涉嫌違法犯罪、④本院111年度聲
    字第818號裁定及臺灣高等法院111年度抗字第960號裁定僅
    憑聲請人提出之聲請暫停查封拍賣狀(二)即為裁定就直接宣
    判、⑤臺灣高等法院111年度抗字第960號為開庭審理、⑥本案
    有超額查封之違誤等語，從而應停止該確定判決中有關沒收
    犯罪所得部分之執行。
㈣、然查：
  ⒈上開確定判決未經再審或非常上訴程序予以撤銷、變更前，
    自生有執行力，而檢察官為前揭沒收之執行，俱係依迄今未
    經撤銷或變更之本案確定判決所為，其指揮或執行方法並無
    違法之處。
  ⒉本院111年度聲字第818號刑事裁定之附表一與臺灣高等法院1
    09年度上易字第1866號刑事確定判決之附表一相符，合先敘
    明。又聲請人以本院109年度重訴字第1111號民事判決命被
    告應給付該案原告等2人之金額與上開刑事裁定與刑事判決
    宣告沒收之金額不符部分，按沒收之目的為避免被告因犯罪
    而坐享犯罪所得，顯失公平正義，且綜觀刑事訴訟法第473
    條之立法理由，依新刑法第38條之3第1、2項規定，經判決
    諭知沒收之財產，雖於裁判確定時移轉為國家所有，但第三
    人對沒收標的之權利不受響。故沒收物經執行沒收後，犯罪
    被害人仍得本其所有權，依本條規定，聲請執行檢察官發還
    ；又因犯罪而得行使請求權之人，如已取得執行名義，亦應
    許其向執行檢察官聲請就沒收物、追徵財產受償，以免犯罪
    行為人經國家執行沒收後，已無清償能力，犯罪被害人因求
    償無門，致產生國家與民爭利之負面印象，是故，沒收之宣
    告係就本案刑事判決認定聲請人犯罪所得部分宣告沒收並移
    轉為國家所有，而本案刑事附帶民事訟送既已經本院以105
    年度重附民字第66號裁定移送本院民事庭，即為獨立民事訴
    訟，其裁判不受刑事判決認定(最高法院43年台上字第713號
    判例意旨參照)。是以本院之109年度重訴字第1111號民事判
    決，本非當然受刑事判決所認定事實之拘束，聲請人以上開
    刑事確定判決宣告沒收部分與上開民事判決命被告向該案原
    告2人給付侵權行為損害賠償金額不符向本院聲明異議，於
    法無據，顯無理由，應不予准許。
  ⒊況檢察官前亦於111年4月11日函囑行政執行署臺北分署等以
    扣押之聲明異議人不動產於鑑價金額確定後暫緩拍賣，待其
    審酌決定拍賣何筆不動產，再續行拍賣程序，有臺北地檢署
    111年4月11日北檢邦分110執沒2866字第1119030948函附卷
    可稽（見本院卷第61頁），可認檢察官亦慮及避免超額拍賣
    ，則其指揮執行亦難謂有不當之處。又聲請人就臺灣高等法
    院111年度抗字第960號刑事裁定聲請再審一事，業經臺灣高
    等法院以111年度聲再字第374號裁定駁回再審之聲請。
　⒋綜上所述，本件聲明異議為無理由，應予駁回。
四、據上論斷，應依刑事訴訟法第486條，裁定如主文。
中　　華　　民　　國　　111 　年　　8 　　月　　25　　日
　　　　　　　　　刑事第九庭  法　官　商啓泰
上正本證明與原本無異。
如不服本裁定，應於裁定送達後5日內向本院提出抗告狀。因疫
情而遲誤不變期間，得向法院聲請回復原狀。
                              書記官  洪婉菁
中　　華　　民　　國　　111 　年　　8 　　月　　26　　日